【裁判字號】    94,抗,348
【裁判日期】    950206
【裁判案由】    沒入保證金
【裁判全文】
臺灣高等法院臺南分院刑事裁定
                                  94年度抗字第348號  Ａ
聲  請  人  臺灣臺南地方法院檢察署檢察官
抗  告  人  乙○○
即具保人
上列抗告人因沒入保證金案件，不服臺灣臺南地方法院中華民國
94年11月15日裁定（94年度聲字第1654號）提起抗告，本院裁定
如下：
    主  文
本院94年12月30日94年度抗字第348號裁定撤銷。
原裁定撤銷，發回臺灣臺南地方法院。
    理  由
一、本件抗告意旨略以：抗告人乙○○因被告甲○○涉嫌公共危
    險案件，經鈞院指定保證金新台幣十萬元，繳納現金後，予
    以停止被告之羈押。嗣經被告甲○○被判處有期徒刑四年確
    定在案，經台灣台南地方法院檢察署通知到案執行（93 年
    度執字第2742號），惟被告甲○○因罹患左側頂枕葉腦部動
    脈、靜脈畸型（12×5×5cm），癲癇發作、頭部外傷腦震盪
    後遺症，醫囑「病患目前隨時可能癲癇發作或腦部動脈、靜
    脈畸型破裂，嚴重會導致生命危險，須長期藥物及門診追蹤
    治療，病患於九十三年七月二十二日至九十四年十月二十日
    門診共十八次，病患因癲癇發作，於九十四年九月二十二日
    至九十四年九月二十九日入院治療。」等語，此有財團法人
    台灣基督教長老教會新樓醫院診斷證明書可按。甲○○數次
    向台灣台南地方法院檢察署聲請暫緩執行，最後一次台灣台
    南地方法院檢察署於九十四年九月二十九日再度通知甲○○
    到案執行，惟被告甲○○因癲癇發作於九十四年九月二十二
    日入院治療（迄同年月二十九日始出院），故請其友人廖惠
    美具狀聲請暫緩執行並向承辦書記官陳報上情，書記官表示
    另行通知，惟嗣後獲悉遭通緝，雖身罹重病，仍抱病主動前
    往台灣台南地方法院檢察署報到。本件被告每接獲執行傳票
    ，均具狀聲請暫緩執行獲准，確無逃匿、傳拘無著之事實，
    且九十四年九月二十二日至九月二十九日因癲癇發作，在台
    灣基督教長老教會新樓醫院接受治療，並無逃匿之情，請撤
    銷原裁定，賜准發還保證金。
二、原審（94年度聲字第1654號裁定）以具保人乙○○因被告甲
    ○○涉嫌公共危險案件，經依本院法官指定保證金新臺幣十
    萬元，繳納現金後，予以停止之被告之羈押。茲以該被告逃
    匿，傳拘無著，有送達證書及拘提報告書可稽，自應將具保
    人原繳納之上開保證金沒入，固非無見。惟按具保之被告逃
    匿者，應命具保人繳納指定之保證金額，並沒入之，不繳納
    者強制執行，保證金已繳納者沒入之，刑事訴訟法第118條
    第1項定有明文。次按刑事訴訟法第118條規定沒入指定之保
    證金額，以被告於具保停止羈押後故意逃匿者為限。是沒入
    具保人繳納之保證金，亦以被告或受刑人確有逃匿之事實為
    其要件。又再執行羈押者，免除具保之責任。刑事訴訟法第
    119條第1項定有明文。是沒入具保人繳納之保證金，應以被
    告在逃匿中為其要件，具保停止羈押之被告逃匿，於緝獲歸
    案再執行羈押時，具保人之具保責任即因被告再羈押而告消
    滅，法院在被告逃匿中未裁定沒入保證金，自不得於被告緝
    獲再執行羈押後以裁定補行沒入。（75年度台非字第247 號
    判決參照）。是沒入具保人繳納之保證金，應以被告在逃匿
    中為其要件，如具保停止羈押之被告雖曾逃匿，但已緝獲歸
    案者，即不得再以其逃匿而裁定沒入具保人繳納之保證金。
    （93年度台非字第268號判決參照）
三、經查被告甲○○因案確定應執行，臺灣臺南地方法院檢察署
    於93年7月16日下午12時、13時分別送達執行傳票予乙○○
    及甲○○；93年7月19日上午8時44分送達乙○○；94年5月4
    日17時、94年8月30日19時、94年9月20日19時又分別送達執
    行傳票予甲○○；此均有該署之送達證書影本附卷（原審卷
    第5至11頁）可稽，該署檢察官蔡英俊94年9月29日裁示應於
    94年10月11日前拘提到案（原審卷第12、14頁），又警員杜
    志榮至臺南縣西港鄉劉厝村劉厝9號訪查，陳報「於94年10
    月8日14時30分持拘票拘提被拘人未到案，並詢問同住居所
    之人李明憲58年6月28日生，說該其已經很久都未回家已逃
    匿。」「於94年10月9日15時再次持拘票拘提被拘人未到案
    ，並再詢問住居之人李明憲說該員甲○○未回家」，此有94
    年10月9日報告書附卷可稽（原審卷第18頁），既經傳喚，
    而未能傳喚被告到案；嗣經再囑警拘提，亦拘提不著，已如
    上述，足認被告已有【逃匿】之事實。抗告人雖稱【有聲請
    暫緩執行獲准】云云，但此項事實非原審所能查悉，且抗告
    人亦未提出該署有同意暫緩執行之文書供本院詳查，又抗告
    人抗辯被告甲○○因癲癇發作於94年9月22日入院治療（迄
    同年月29日始出院），惟依上所述，94年9月29日出院後即
    應住在原處，被告既未居原處，亦應陳報新居住處，被告既
    未居原處，至檢察官傳拘無著，自有逃匿事實，至於巡佐曾
    明輝至臺南縣佳里鎮○○路588巷16號訪查，陳報「甲○○
    現未住上址，人居無定所，上址只居住其母親1人」，此有
    報告書附卷可稽（原審卷第15頁），抗告人謂被告之母已於
    62年1月1日死亡，是警員陳報顯有不實等語，經查抗告人提
    出戶籍謄本為證，本院審查結果，確已死亡，警員陳報確有
    不符，惟被告之戶籍非臺南縣佳里鎮○○路588 巷16號，係
    在台南縣西港鄉劉厝村劉厝9號，自不影響上開被告有無逃
    匿之判斷，附此敘明。
四、本件被告乙○○固傳拘無著，於94年10月25日通緝，有94年
    南檢朝丙緝字第2544號通緝書可稽，惟被告2日後即同年10
    月27日自行到案，復於94年10月31日撤銷通緝，亦有臺灣臺
    南地方法院檢察署撤銷通緝書可憑，然原審遲至94年11月15
    日始裁定沒入保證金，被告則已於94年10月27日自行到案後
    即日發監執行，此有臺灣臺南地方法院檢察署檢察官94年歸
    緝字第45號執行案及臺灣高等法院被告全國前案紀錄表在卷
    為憑（本院卷），準此，被告入監服刑時，原審尚未沒入保
    證金，揆諸上開判決要旨，法院於緝獲歸案時，具保人之具
    保責任即因被告再羈押而告消滅，法院在被告逃匿中未裁定
    沒入保證金，自不得於被告緝獲再執行羈押後以裁定補行沒
    入。
五、綜上所述，抗告人抗告意旨以被告在台灣基督教長老教會新
    樓醫院接受治療，並無逃匿之意云云，指摘原裁定不當，雖
    無理由，惟法院在被告逃匿中未裁定沒入保證金，自不得於
    被告到案再執行羈押後以裁定補行沒入，且臺灣臺南地方法
    院檢察署檢察官是否通知具保人應偕同被告到案執行，原審
    法院未予詳查，遽行裁定沒入具保人繳納之保金，亦有未洽
    ，應由本院將原裁定撤銷，發回原審法院另為適當之裁定。
    另本院94年12月30日94年度抗字第348號裁定尚有違誤，本
    院依刑事訴訟法第408條第2項前段自行撤銷該裁定，更正為
    本裁定，併此敘明。
六、據上論結，應依刑事訴訟法第408條第2項前段、第413條前
    段，裁定如主文。
中    華    民    國    95    年    2     月    6     日
                  刑事第六庭    審判長法  官  蔡崇義
                                      法  官  董武全
                                      法  官  侯明正
以上正本證明與原本無異。
如不服本裁定，應於收受本裁定後五日內向本院提出抗告狀。
                                      書記官  李育儒
中    華    民    國    95    年    2     月    6     日


司法院資訊處製作；財團法人民間司法改革基金會備份。
